【裁判字號】    95,訴,9441
【裁判日期】    951031
【裁判案由】    返還不當得利等
【裁判全文】
臺灣臺北地方法院民事判決              95年度訴字第9441號
原      告  乙○○
訴訟代理人  洪堯欽律師
            劉健右律師
被      告  中華郵政股份有限公司
法定代理人  戊○○
訴訟代理人  丁○○
            丙○○
被      告  甲○○
上列當事人間返還不當得利等事件，本院於95年10月18日言詞辯
論終結，判決如下：
    主  文
被告甲○○應給付原告新臺幣壹佰肆拾捌萬元及自民國95年10月
7日起至清償日止，按週年利率百分之5計算之利息。
被告中華郵政股份有限公司應給付甲○○（即中華郵政大里草湖
郵局第000000-0000000-0號儲金帳戶所有人）新臺幣壹佰肆拾捌
萬貳仟零陸拾捌元，並由原告代位受領。
訴訟費用由原告負擔。
本判決第一項及第二項於原告以新台幣伍拾萬元為被告甲○○及
中華郵政股份有限公司供擔保後，得假執行。
    事實及理由
一、原告起訴主張：(一)原告於民國95年3月24日接獲詐騙電話，
    要求原告將148萬元現金存入被告甲○○於中華郵政大里草
    湖郵局開立之000000-0000000-0號帳戶，原告乃至台北光復
    郵局將148萬元現金以無摺存款之方式存入上開帳戶，惟原
    告存入款項後不久即發現遭詐騙，遂向台北市警察局松山分
    局報案，松山分局受理原告之報案後，為免存款遭詐騙集團
    提領，乃將上開帳戶列為警示帳戶。原告與被告甲○○間並
    無任何法律關係存在，而係遭詐騙始將上開款項存入其帳戶
    ，被告甲○○無法律上原因而受有該利益，爰依民法第179
    條之規定請求被告甲○○返還上開款項。(二)松山分局既已將
    被告甲○○之上開帳戶列為警示帳戶，則被告甲○○為逃避
    詐欺刑責，自無再向被告中華郵政股份有限公司請求提領上
    開款項，原告為保全對被告甲○○之債權，自得依民法第
    242條前段規定，代位被告甲○○向被告中華郵政股份有限
    公司行使消費寄託款返還請求權，並聲明：(一)被告甲○○應
    給付原告新臺幣（下同）148萬元及自起訴狀繕本送達翌日
    起至清償日止，按週年利率百分之5計算之利息。(二)被告中
    華郵政股份有限公司應將中華郵政大里草湖郵局第000000-0
    000000-0號儲金帳戶內款項，於被告甲○○上述應給付原告
    之金額範圍內，給付予被告甲○○，並由原告代位受領。(三)
    願供擔保聲請宣告假執行。
二、被告中華郵政股份有限公司則以：原告應就其受詐騙之事實
    負舉證責任，亦即原告應舉證確因遭詐騙而誤將系爭款項存
    入甲○○帳戶，伊係基於與被告甲○○間之消費寄託關係而
    保管系爭款項，並未受有何利益，並聲明：原告之訴駁回。
三、本件被告甲○○經合法通知，未於最後言詞辯論期日到場，
    核無民事訴訟法第386條所列各款情形，爰依原告之聲請，
    由其一造辯論而為判決。
四、經查，本件原告於95年3月24日遭不詳姓名之人以電話詐騙
    ，而自台北光復郵局匯款148萬元現金至被告甲○○設於中
    華郵政大里草湖郵局開立之000000-0000000-0號帳戶，嗣已
    台北市警察局松山分局報案，並將上開帳戶列為警示帳戶等
    事實，業據原告提出存款明細（儲戶收執聯）及台北市政府
    警察局松山分局開立之報案三聯單影本各一份為證（見本院
    卷第7、8頁），並有郵政存簿儲金立帳申請書、存款單及客
    戶歷史交易清單影本各一份附卷可參（見本院卷第16至19頁
    ），而被告甲○○經合法通知後（見本院卷第26頁），未於
    言詞辯論期日到場，亦皆未提出任何書狀爭執，均視同自認
    （民事訴訟法第280條第3項準用第1項規定參照），故原告
    主張其係遭不詳姓名之人詐騙而匯款148萬元至被告甲○○
    上開帳戶之事實，堪信為真。是以原告與被告甲○○間並無
    給付金錢之法律上原因存在，是原告得依民法第179條前段
    規定，請求甲○○返還前開款項。
五、次按給付有確定期限者，債務人自期限屆滿時起，負遲延責
    任。給付無確定期限者，債務人於債權人得請求給付時，經
    其催告而未為給付，自受催告時起，負遲延責任，其經債權
    人起訴，或依督促程序送達支付命令者，與催告有同一之效
    力；又遲延之債務，以支付金錢為標的者，債權人得請求依
    法定利率計算之遲延利息。但約定利率較高者，仍從其約定
    利率；另應付利息之債務，其利率未經約定，亦無法律可據
    者，週年利率為百分之五，民法第229條第1、2項、第233條
    第1項、第203條分別定有明文。查原告請求被告甲○○給付
    之不當得利，並未約定給付之期限，原告復未催告被告給付
    。依前揭說明，被告甲○○自應從起訴狀繕本送達之翌日起
    始負遲延責任，並依法定利率計算遲延利息。
六、再按債務人怠於行使其權利時，債權人因保全債權，得以自
    己名義，行使其權利，民法第242條前段定有明文。上開帳
    戶之所有人為甲○○，且上開帳戶目前結存金額為1,482,06
    8元之事實，有客戶歷史交易清單影本各一份附卷可參（見
    本院卷第19頁），是被告甲○○與被告中華郵政股份有限公
    司間係成立消費寄託契約，被告甲○○對於被告中華郵政股
    份有限公司就上述結存之款項即有消費寄託款之返還請求權
    。經本院按被告甲○○開戶時所留存於郵政存簿儲金立帳申
    請書上所記載之通訊地址（亦即戶籍地址）送達起訴狀繕本
    及開庭通知，已於95年9月26日寄存於國姓分駐所，並於同
    年10月6日合法寄存送達，然甲○○並未到庭或提出書狀答
    辯，足認為其怠於行使對於被告之消費寄託款返還請求權，
    原告之債權即有不能受清償之危險，其債權顯有保全之必要
    。從而，原告依民法第242條前段規定，以自己名義，請求
    被告中華郵政股份有限公司將上開帳戶內之款項返還予被告
    甲○○，並由原告代位受領，自屬有據。
七、綜上所述，本件被告甲○○無法律上原告而受有148萬元之
    利益，且致原告受有損害。從而，原告依不當得利之法律關
    係請求被告給付148萬元，及自起訴狀繕本送達之翌日即95
    年10月7日起至清償日止按年息5%計算之利息，再依據民法
    第242條前段規定代位被告甲○○行使其對於被告中華郵政
    股份有限公司之消費寄託款返還請求權，請求被告中華郵政
    股份有限公司應於上開帳戶結存款項範圍（即1,482,068元
    ）內給付甲○○，並由原告代位受領，洵屬有據，應予准許
    。
八、假執行之宣告：
    原告陳明願供擔保，聲請宣告假執行，經核與法無不合，爰
    酌定相當之擔保金額宣告之。
九、訴訟費用負擔之依據：民事訴訟法第81條第2款。
中    華    民    國    95    年    10    月    31    日
                        民事第二庭    法  官  林欣蓉
以上正本係照原本作成
如對本判決上訴，須於判決送達後20日內向本院提出上訴狀
中    華    民    國    95    年    10    月    31    日
                                      書記官  黃慧怡


司法院資訊處製作；財團法人民間司法改革基金會備份。
